臺灣桃園地方法院行政訴訟判決　　　　　110年度交字第102號
原　　　告　彭國榮　


被　　　告　交通部公路總局新竹區監理所

代　表　人　吳季娟　
訴訟代理人　賴姿伶　
上列當事人間交通裁決事件，原告不服被告民國110 年3 月8 日
竹監苗字第54-DA9A21656號裁決，提起行政訴訟，本院判決如下
：
    主  文
原告之訴駁回。
訴訟費用新臺幣參佰元由原告負擔。
    事實及理由
壹、程序部分
一、本件原告係不服被告於民國110 年3 月8 日以竹監苗字第54
    -DA9A21656號裁決書（下稱原處分）所為之裁決，向本院提
    起撤銷訴訟，依兩造書狀及本院審理時所述各節及卷內資料
    所示，本件事證已臻明確，本院認無經言詞辯論之必要，爰
    依行政訴訟法第237 條之7 之規定，不經言詞辯論而為判決
    。
二、又被告之代表人於起訴時原為黃萬益，嗣於本院審理中變更
    為吳季娟，其並於110 年7 月1 日向本院具狀聲明承受訴訟
    ，有被告110 年6 月29日竹監苗字第1100184704A 號函所附
    行政訴訟聲明承受訴訟狀與交通部令在卷可參（見本院卷第
    92至97頁），核與行政訴訟法第181 條第1 項規定相符，應
    予准許。
貳、實體部分
一、事實概要：原告於110 年1 月6 日21時39分許，駕駛其所有
    之車牌號碼00-0000 號自用小客貨車（下稱系爭車輛），行
    經桃園市蘆竹區仁愛路1 段與南山路1 段路口時驟然煞車，
    並與同路段、同方向訴外人張紫婷駕駛之BAL-6872號自小客
    車發生碰撞而肇事，經桃園市政府警察局蘆竹分局（下稱舉
    發機關）蘆竹交通分隊員警於110 年1 月7 日以掌電字第DA
    9A21656 號舉發違反道路交通管理事件通知單（下稱系爭舉
    發單）逕行舉發原告違反道路交通管理處罰條例（下稱道交
    條例）第43條第1 項第4 款、第4 項等規定，並載明應於11
    0 年2 月21日前到案。嗣原告於110 年1 月27日到案向被告
    陳述意見，被告於110 年3 月8 日仍認原告於上開時、地駕
    駛系爭車輛，有「非遇突發狀況在行駛中驟然煞車因而肇事
    者」、「非遇突發狀況，在行駛中任意煞車（處車主）」等
    違規事實，乃依道交條例第43條第1 項第4 款及第43條第4
    項、第24條規定，以原處分裁處原告罰鍰新臺幣（下同）1
    萬8,000 元，吊銷駕駛執照3 年內不得重新考領，吊扣汽車
    牌照3 個月，並應參加道路交通安全講習，原處分並於110
    年3 月9 日送達予原告。原告不服原處分，於110 年3 月11
    日向本院提起本件行政訴訟。
二、原告起訴主張：當時為夜間且顯有降雨、視線不清，原告車
    速緩慢，且前方之車輛已踩煞車、也另有其他車輛急促鳴按
    喇叭，故原告始煞車以免追撞前方車輛或行人。原告駕車係
    符合道路交通安全規則之規定，且於無號誌之交岔路口減速
    慢行，作隨時停車之準備，並非「非遇突發狀況，在行駛途
    中任意驟然減速、煞車或於車道中暫停」，然本件事故係因
    後車未保持安全距離，因而與原告之汽車發生碰撞，原處分
    竟裁罰原告1 萬8,000 元、汽車牌照吊扣3 個月及吊銷駕照
    3 年內不得考領等處罰，顯屬違法及過重等語。並聲明：原
    處分撤銷。
三、被告則以：
  ㈠依檢舉影像所見，原告非遇突發狀況，行駛中驟然煞車，因
    而肇事，且原告所駕駛之系爭車輛前方並無車輛壅塞或是有
    交通事故之發生，因於中間車道上煞車暫停，致使後方來車
    閃避不及而發生事故，造成追撞，原告顯已造成系爭路段上
    行駛車輛之危險，爰本所所屬苗栗監理站審酌認定舉發之違
    規屬實。
  ㈡又原告行駛途中並無何突發狀況會影響其行車動線而不得不
    停止，竟任意煞車，且原告於車道驟然煞車之行為，不僅影
    響對方行車，亦對於其他車輛之動向產生不確定性之危險。
    且縱使須因故減速暫停，原告亦未預先顯示燈光或手勢告知
    後車，導致後車駕駛人無法預測其車之行動，在用路人行駛
    之道路上，已造成極大之潛在危險，其行為已違反道交條例
    第43條第1 項第4 款之規定，影響其他用路人之行車安全，
    違規事實明確，原處分並無違誤等語置辯。並聲明：原告之
    訴駁回。
四、本件爭點：原告有無非遇突發狀況，在行駛中任意驟然煞車
    之情事？如有，與事故之發生是否亦有相當因果關係？
五、本院之判斷：
  ㈠按行為時道交條例第43條第1 項第4 款、第2 項、第4 項前
    段、第5 項前段規定：「汽車駕駛人，駕駛汽車有下列情形
    之一者，處新臺幣6,000 元以上2 萬4,000 元以下罰鍰，並
    當場禁止其駕駛：四、非遇突發狀況，在行駛途中任意驟然
    減速、煞車或於車道中暫停。……前項情形因而肇事者，並
    吊銷其駕駛執照。……汽車駕駛人有第1 項第1 款至第4 款
    或前項行為者，並吊扣該汽車牌照三個月。……汽車駕駛人
    違反第1 項、第3 項規定者，應接受道路交通安全講習」。
    次按同條例第67條第2 項前段規定：「汽車駕駛人，曾依第
    43條第2 項規定吊銷駕駛執照者，3 年內不得考領駕駛執照
    」。
  ㈡參諸道交條例第43條第1 項於103 年1 月8 日修正公布增列
    第4 款「非遇突發狀況，在行駛途中任意驟然減速、煞車或
    於車道中暫停」之行為，當時立法院交通委員會審查時，係
    將李昆澤立法委員等23人所提道交條例第43條之1 第2 、3
    款作些微文字修正，並改列在道交條例第43條第1 項第3 、
    4 款，後經立法院院會二讀、三讀通過。而依李昆澤立法委
    員等23人當時提案條文，係臚列4 款逼車行為，包括「非為
    行車目的惡意逼近（第1 款）」、「驟然或任意變換車道迫
    使他車讓道（第2 款）」、「未遇特殊狀況，驟然減速、煞
    車或在車道中臨時停車或停車（第3 款）」、「其他以危險
    方式駕車或惡意逼迫他人讓路的行為（第4 款）」，提案理
    由則記載：「…又『逼車』一詞，係社會上對於請前車讓路
    或超越前車的俗稱，若只是閃一兩下大燈（或按一兩下喇叭
    ），希望前車讓後方快速車輛，若納入法規範則屬過苛。是
    以關於已達危險駕駛的『逼車』行為應有明確規範，本項第
    1 款至第3 款針對惡性重大的逼車行為作例示性規定，第4
    項為概括規定」，足見道交條例第43條第1 項第4 款係處罰
    「惡意逼車之危險駕駛行為」無疑。
  ㈢本院依職權勘驗卷附採證光碟之結果略以：
  ⒈00000000000000_0000000_110年01月06日21時39分- 桃園市
    蘆竹區南山路1 段口桃園市蘆竹區仁愛路1 段口-110年01月
    06日21時40分發生碰撞.mkv：影像為3L-2816 號車（下稱系
    爭車輛）之行車紀錄器畫面，日期為『2021/01/06』，當時
    為夜間有雨。影片開始時系爭車輛已自仁愛路一段進入與南
    山路一段路口並正左轉進入南山路一段，距離前方車輛約有
    10公尺之距離，前方車流亦均依序順暢行駛。於『21：40：
    24』即影片時間4 秒時，背景出現他車持續密集按鳴喇叭之
    聲音。於『21：40：28』即影片時間7 秒時，系爭車輛前方
    車輛依序停等紅燈，而系爭車輛距離前車約仍有10公尺之距
    離，並無其他突發路況，然系爭車輛突然緊急煞車。於1 秒
    後背景出現碰撞聲響聲音，畫面並同時晃動，系爭車輛駕駛
    並拉手煞車。
  ⒉00000000000000_0000000_110年01月06日21時39分- 桃園市
    蘆竹區南山路1 段口桃園市蘆竹區仁愛路1 段口-110年01月
    06日21時38分30秒許發生碰撞.mkv：影像為訴外人駕駛之BA
    L-6872號自小客車（下稱張紫婷車輛）行車紀錄器畫面，日
    期為『2021/01/06』，當時為夜間有雨。張紫婷車輛在仁愛
    路1 段之內側車道，與畫面右側在外側車道之系爭車輛併行
    準備進入與南山路1 段之路口。於『21：38：25』即影片時
    間3 秒時，兩車均通過停止線進入路口左轉，與前方其他車
    輛約有10公尺之距離。影片時間5 秒時，系爭車輛通過停止
    線後，稍微加速並向左偏移至張紫婷車輛前方，張紫婷車輛
    受迫乃跨越路口行車導引線稍進入對向車道閃避。影片時間
    7 秒時，系爭車輛加速拉開距離。影片時間8 秒時，張紫婷
    車輛車頭拉回並持續按鳴喇叭。影片時間11秒時，系爭車輛
    距離前車約仍有10公尺之距離，並無其他突發路況，然系爭
    車輛突然緊急煞車，此時訴外人車輛距離系爭車輛約不到2
    公尺。影片時間13秒時，訴外人車輛反應不及，車頭直接撞
    擊系爭車輛之車尾。
  ⒊上開勘驗結果，業於本院審理時製作勘驗筆錄在卷可參（見
    本院卷第133 至134 頁），被告對此並無意見，而原告則認
    為錄影光碟有視差，應該只有與前車一台車之距離踩煞車云
    云。惟據本院勘驗錄影光碟，清晰可見，原告車輛與前車距
    離至少兩台車以上（一般1 台車長度約公4 公尺多），認應
    有10公尺之距離，並無其他突發路況，原告車輛突然緊急煞
    車，原告前揭所述，明顯與證據相違，並無足採。
  ㈣本院依據上開勘驗結果，可見當時雖係夜間有雨，但該處路
    況尚屬良好，號誌運作正常，且無障礙物或任何緊急突發狀
    況。而原告所駕駛系爭車輛起步進入路口後，自外側車道往
    左偏，致使在內側車道之訴外人車輛受迫進行閃避，隨後在
    系爭車輛之後方持續按鳴喇叭，系爭車輛則於未遇突發狀況
    下，驟然煞車暫停。對於上開駕駛行徑，原告雖於本院審理
    時表示：「當時煞車係因看見前車煞車，才跟著踩煞車；有
    聽見幾聲急促喇叭聲，但不知道是從後面來的，當天我沒有
    按喇叭」等語（見本院卷第133 頁）；然原告於案發當日配
    合舉發機關製作之事故調查筆錄中卻記載：「我在行駛途中
    看見對方車輛自路旁突然起步要進入道路，我就馬上按喇叭
    示警，對方車輛硬是駛入道路……我駛過仁愛路一段與南山
    路一段之路口後，突然聽見後方有喇叭聲，就緊急踩煞車，
    因為喇叭聲讓我認為右後方有車輛要行駛而來」等語（見本
    院卷第74頁）；隨後原告向被告提出陳述意見時又改稱：「
    後方傳出急速的喇叭聲，我一緊張想踩油門就重踩，結果誤
    踩煞車踏板，她急促按喇叭造成人的心理緊張，這不是一種
    間接逼迫嗎」等語（見本院卷第66頁）。足認原告對於當日
    判斷喇叭聲來源與緊急煞車原因之陳述，說詞反覆，顯有前
    後不一之矛盾，亦與本院勘驗所見系爭車輛煞車時與前車仍
    有10公尺距離（一組車道線以上）之結果不符。且二車駕駛
    在駛至路口前，即已因張紫婷車輛自仁愛路1 段黃昏市場前
    之路邊起步時未禮讓在車道行駛之系爭車輛，而互有怨懟，
    之後張紫婷復對於原告之駕駛行為不滿，頻按喇叭，依據一
    般經驗法則，原告因此心生不滿亦與常情無違，原告於距離
    前車約有10公尺距離，並無其他突發路況，突然緊急煞車，
    其有意教訓張紫婷，因此而滋生爭道逼車之意圖甚明。足見
    原告該等驟然煞車之惡意逼車行徑，顯係針對張紫婷車輛而
    為之，此部分事實堪以認定。
  ㈤再者，原告在前方無緊急突發狀況下任意驟然煞車之行為，
    主觀上具有妨害張紫婷正常駕車行駛之故意。且張紫婷之車
    輛於系爭車輛驟然煞車後，因煞車不及而撞上系爭車輛車尾
    。而從勘驗影像中可知，張紫婷車輛當時係保持均速進入路
    口通行，雖有持續按鳴喇叭之舉動，惟無刻意加速追撞之情
    事。可認若非系爭車輛任意驟然煞停，張紫婷車輛當時亦不
    至撞上系爭車輛而發生事故，顯見原告如無在行駛中任意驟
    然煞車之違規行為，與本件事故之發生係有相當因果關係。
六、綜上所述，原告駕駛其所有之系爭車輛，於事實概要欄所載
    時、地，有惡意逼車之危險駕駛行為，確有非遇突發狀況在
    行駛中任意驟然煞車因而肇事之違規情事，且駕駛人主觀上
    具有違反行政法上義務之故意。被告依道交條例第43條第1
    項第4 款、第2 項、第4 項前段、第5 項前段（原處分誤引
    第24條）等規定，以原處分對原告裁處罰鍰1 萬8,000 元，
    吊銷駕駛執照3 年內不得重新考領，吊扣汽車牌照3 個月，
    並應參加道路交通安全講習，核無違誤。原告訴請撤銷原處
    分為無理由，依法應予駁回。
七、本件事證已臻明確，兩造其餘攻擊、防禦方法及所提證據，
    經核均與判決結果不生影響，爰不一一論列，併此敘明。
八、本件訴訟費用額確定為第一審裁判費300 元，爰依行政訴訟
    法第98條第1 項規定，由敗訴之原告負擔。
中    華    民    國   110    年    11    月    17    日
                  行政訴訟庭  法  官  徐  培  元
上為正本係照原本作成。
如不服本判決，應於判決送達後20日內，向本院提出上訴狀並表
明上訴理由（原判決所違背之法令及其具體內容或依訴訟資料可
認為原判決有違背法令之具體事實），其未載明上訴理由者，應
於提出上訴後20日內向本院補提理由書（上訴狀及上訴理由書均
須按他造人數附繕本，如未按期補提上訴理由書，則逕予駁回上
訴），並應繳納上訴裁判費新臺幣750元。
中    華    民    國   110    年    11    月    17    日
                              書記官  吳  文  彤